臺灣板橋地方法院刑事判決　　　　　　　95年度易字第2272號
公　訴　人　臺灣板橋地方法院檢察署檢察官
被　　　告　丙○○
選任辯護人　陳添信律師
　　　　　　吳奎新律師
上列被告因背信案件，經檢察官提起公訴（95年度偵字第19635
號），本院判決如下：
    主  文
丙○○無罪。
    理  由
一、公訴意旨略以：被告丙○○明知位於臺北縣板橋市○○路○
    段553 巷20弄2 之4 號之房地（地號：臺北縣板橋市○○○
    段39之54號；建號：臺北縣板橋市○○○段4453號，下稱系
    爭房地）係乙○○所有，僅因其信用不佳，無法以上開房地
    貸款，遂於民國93年6 月29日，透過丙○○，將該房地信託
    登記予甲○後，由甲○出名為板信商業銀行股份有限公司（
    下稱板信銀行）設定抵押權，而代乙○○向板信銀行貸得新
    臺幣（下同）150 萬，貸款利息則由乙○○負責繳納，嗣於
    93年年底，甲○拒絕再繼續借名，故其乃受乙○○之委託，
    將該房地改信託登記至其名下，由其為臺中商業銀行股份有
    限公司（下稱臺中商銀）設定抵押權後，代乙○○向臺中商
    銀貸款150 萬，以清償板信銀行之債務，貸款利息亦由乙○○負責繳納，為受乙○○委託處理事務之人，竟意圖為自己
    不法之利益，於完成上開房地之信託登記後，於93年12月1
    日為臺中商銀設定抵押權，向臺中商銀貸款320 萬元，將其
    中之150 萬元清償予板信銀行以塗銷板信銀行之抵押權登記
    後，取得170 萬元之不法利益，其後於94年9 月19日，復將
    該房地擅自出售予不知情之簡永翰，取得價金680 萬之不法
    利益，而以此違背任務之行為，致生損害於乙○○之財產。
    因認被告所為涉犯刑法第342 條第1 項之背信罪嫌。
二、按犯罪事實應依證據認定之，無證據不得認定犯罪事實；又
    不能證明被告犯罪者，應諭知無罪之判決，刑事訴訟法第15
    4 條第2 項、第301 條第1 項分別定有明文。又犯罪事實之
    認定，應憑真實之證據，倘證據是否真實尚欠明確，自難以
    擬制推測之方式，為其判斷之基礎；而認定犯罪事實之證據
    係指足以認定被告確有犯罪行為之積極證據而言，該項證據
    自須適合於被告犯罪事實之認定，始得採為斷罪之資料，最
    高法院53年著有臺上字第656 號、29年上字第3105號判例。
    且刑事訴訟上證明之資料，無論為直接或間接證據，均須達
    於通常一般之人均不致有所懷疑，而得確信其為真實之程度
    ，始得據為有罪之認定，若其關於被告是否犯罪之證明未能
    達此程度，而有合理懷疑之存在，致使無從形成有罪之確信
    ，根據「罪證有疑，利於被告」之證據法則，即不得遽為不
    利被告之認定，亦有最高法院76年度臺上字第4986號判例可
    稽。其以情況證據（即間接證據）斷罪時，尤須基於該證據
    在直接關係上所可證明之他項情況事實，本乎推理作用足以
    確證被告有罪，方為合法，不得徒憑主觀上之推想，將一般
    經驗有利被告之其他合理情況逕予排除，此觀諸最高法院32
    上字第67號判例意旨亦甚彰明。
三、本件公訴人認被告丙○○涉有背信罪嫌，無非以告訴人乙○○之指證，證人甲○之證述、證人莊進益於民事法院之證詞
    ，及臺北縣板橋地政事務所電子謄本、上開房地於93年、94
    年間知所有權移轉暨抵押權登記申請書影本、板信銀行函送
    之貸款申請資料、交易明細及傳票影本、台中商銀函送之個
    人授信申請書、償還來源計畫、個人資料表、土地謄本、交
    易明細、買賣契約書、租賃契約書、匯款單、放款交易明細
    影本、不動產買賣契約書及收受款紀錄表、支票影本4 紙及
    被告於台中商銀之帳戶交易明細等資為依據。
四、訊據被告堅決否認有上揭犯行，辯稱：系爭房地本來信託登
    記在證人甲○名下，因為後來告訴人乙○○有遲繳貸款利息
    之情形，證人甲○怕影響其信用，不願再借名，告訴人乙○○才委託伊辦理系爭房地之登記，伊完成系爭房地登記後向
    臺中商銀辦理貸款所得款項170 萬元，有陸續交給告訴人乙○○，且伊當初與告訴人乙○○有約定，告訴人3 個月內要
    將系爭房地移轉登記回去，後來拖了半年告訴人均未辦理，
    伊因為沒有辦法繳貸款，又找不到告訴人，為了免除貸款之
    壓力才委託證人丁○○出售系爭房地，且委託證人丁○○出
    售系爭房地乙情，也有告知告訴人乙○○，後來告訴人也有
    與證人丁○○聯繫，且系爭房地實際出售價錢是420 萬元，
    雖買賣契約是寫680 萬元，但是為了向銀行貸款成數能高一
    點，嗣系爭房地向銀行貸得580 萬元，丁○○有匯100 萬元
    給伊，這100 萬元應算是伊的，因為之前伊已經跟告訴人講
    好，系爭房地如果到時候沒有過戶回去，就任由伊處置，故
    系爭房地就算是伊的，所以房子賣掉剩下的錢也是伊的，這
    100 萬元伊大概用掉了幾10萬元等語。
五、證據能力：按被告以外之人於審判外之陳述，雖不符前4 條
    之規定，而經當事人於審判程序同意作為證據，法院審酌該
    言詞陳述或書面陳述作成時之情況，認為適當者，亦得為證
    據。當事人或辯護人於法院調查證據時，知有第159 條第1
    項不得為證據之情形，而未於言詞辯論終結前聲明異議者，
    視為有前項之同意。刑事訴訟法第159 條之5 定有明文。本
    案被告及其辯護人於準備程序中對於檢察官所提書證部分之
    證據能力均表示「沒意見，同意有證據能力」，且本案言詞
    辯論終結前，被告丙○○及其辯護人並未爭執於審判外之書
    面陳述，無證據能力，揆諸上開規定，應認被告已同意上開
    各該證據方法得作為證據，而本院審酌上開各該證據均非非
    法取得之證據，並無證據力明顯過低之情形，復經本院於審
    判期日就上開證據依法進行調查、辯論，依法自有證據能力
    ，合先敘明。
六、經查：
(一)、按告訴人之告訴，係以使被告受刑事追訴為目的，是其陳述
    是否與事實相符，仍應調查其他證據以資審認，最高法院52
    年臺上字第1300號判例明揭此旨。查系爭房地原係告訴人乙○○所有，因其信用不佳，無法以上開房地貸款，遂將上開
    房地信託登記予甲○後，由甲○出名向板信銀行設定抵押權
    ，而代乙○○向板信銀行貸得150 萬，嗣因甲○拒絕再繼續
    借名，故被告受告訴人乙○○之委託，將系爭房地改登記至
    被告名下，被告嗣向臺中商銀設定抵押權，向臺中商銀貸款
    320 萬元，其中之150 萬元清償予板信銀行以塗銷板信銀行
    之抵押權登記後，取得170 萬元，其後被告又將系爭房地以
    價金680 萬元出售予簡永翰等情，固據告訴人乙○○指證明
    確，且經證人甲○、莊進益證述在卷，復有卷附臺北縣板橋
    地政事務所電子謄本、上開房地於93年、94年間知所有權移
    轉暨抵押權登記申請書影本、板信銀行函送之貸款申請資料
    、交易明細及傳票影本、台中商銀函送之個人授信申請書、
    償還來源計畫、個人資料表、土地謄本、交易明細、買賣契
    約書、租賃契約書、匯款單、放款交易明細影本、不動產買
    賣契約書及收受款紀錄表、支票影本4 紙及被告於台中商銀
    之帳戶交易明細等附卷可稽，並經本院向中信房屋調閱上開
    交易之專任委託銷售契約書及不動產買賣契約書各1 紙（見
    本院第47至59頁），核閱無訛。
(二)、然查，證人戊○○於本院審理時結證稱：「（問：板橋市○○路的房子本來是登記甲○的名下，後來登記被告徐名下，
    這件事情你是否清楚？）知道。（問：原來是登記甲○名下
    ，為何會登記在被告的名下？）因為告訴人拜託甲○當房子
    的名義人去跟銀行借款，後來時間太久，甲○怕影響他的信
    用，請告訴人找別人，後來告訴人就找被告徐。（問：房子
    到被告的名下借多少錢？）320 萬元。（問：錢的流向為何
    ？）一部分是清償甲○之前借的，後來是告訴人向被告伸手
    要錢，被告就領給他。（問：你記憶中有幾筆？）剛過到被
    告的名下就有1 筆50萬元，還有另外1 筆10幾萬元，年底告
    訴人要辦生日要請大家，還有1 筆30萬元說要借給一位長輩
    。這幾筆都是我跟被告去領的，我記得。（問：你有確定被
    告有把這些錢交給告訴人？）有，我都有親眼看到。（問：
    除了上述這幾筆，還有裝潢的費用？）有，大概9 萬3 ，還
    有一筆票換成現金，告訴人說他家一樓要裝潢，告訴人開票
    給裝潢師傅，對方嫌票期太久，告訴人打電話跟被告要錢，
    後來被告拿現金跟對方換支票。．．．那邊裝潢很久了，我
    不知道有無付裝潢的錢，告訴人是以這個為理由跟被告拿10
    萬元。（問：除了這些你陳述外，告訴人有向被告徐拿錢？
    ）斷斷續續，還有買家具1 筆6 萬元，1 筆4 萬元，剩下零
    散我不記得。．．．．（問：為何告訴人的錢要保管在被告
    那邊？）當初是告訴人向甲○借名，後來甲○要求過回去，
    是因為告訴人都沒有按期繳付貸款，信用受影響，被告怕發
    生相同的情形，所以要求銀行貸款下來的錢放在被告那邊，
    有需要用到的時候，被告再領給告訴人。」等語明確（見96
    年8 月9 日審理筆錄第29、30、31、36頁）。是被告所辯稱
    ：系爭房地本來信託登記在甲○名下，因為後來告訴人有遲
    繳貸款利息之情形，甲○怕影響其信用，不願再借名，告訴
    人乙○○才委託伊借名登記，伊登記後向臺中商銀辦理貸款
    所得款項170 萬元，雖存在伊帳戶內，但有陸陸續續領給告
    訴人乙○○等語，揆之上開證人戊○○之證述，應非子虛。
    而公訴人所稱：被告向臺中商銀貸款所得320 萬元，除其中
    150 萬元清償予板信銀行用以塗銷板信銀行之抵押權登記後
    ，被告取得170 萬元之不法利益乙節，揆之上開說明，即乏
    所據。
(三)、第查，證人戊○○又於本院審理時結證稱：「（問：當時被
    告為何要把房子賣掉？）當時被告跟告訴人約好，說半年就
    把房子登記回去，過了半年告訴人沒有辦理，被告就要把房
    子賣掉，告訴人說好。（問：告訴人知道被告要把房子賣掉
    ，做何處理？）一開始他有在處理這件事，後來告訴人就置
    之不理，就託說沒有空。（問：你有無找過告訴人？）告訴
    人有打電話給我過，電話中叫我聯絡丁○○，我就把丁○○
    的電話給告訴人，叫他們自己聯絡，他要我聯絡丁○○的原
    因，是被告之前有告訴告訴人那間房子現在是丁○○在處理
    。．．．（問：當時被告要賣這個房子的時候，他是如何跟
    告訴人說？）一開始告訴人答應要過到他哥哥名下，後來沒
    有辦理，被告就說要把房子賣掉。」等語（見96年8 月9 日
    審理筆錄第31頁），核與證人陳柏勳於本院審理時證稱：「
    （問：你是否清楚他們之間有無金錢交易或其他糾紛？）我
    有聽到他們兩人說房子名字登記被告名下，有錢在被告那邊
    ，他們在我辦公室說的。．．．（問：你有無看過告訴人與
    被告之間房子有無糾紛？）我把公司結束之後，他們到別家
    公司，我也換到別家公司上班，換到21世紀不動產在永和竹
    林路，我有一次在那家店門口，我有看到被告與告訴人在爭
    吵，我出來問是什麼事情，他們回答說是過戶的問題。（問
    ：當時你有無聽到兩人說什麼？）沒有，我叫他們不要在我
    的店門口吵架。（問：當時在場的人除了他們兩位還有無其
    他人？）還有戊○○。（問：你是否知道他們吵架的真正的
    內容？）好像是要把房子過給告訴人的哥哥的事情。其他我
    不清楚。」等語相符（見96年8 月9 日審理筆錄第43、44頁
    ）。足徵證人戊○○上開證述，應堪採信。
(四)、況證人丁○○於本院審理時亦結證稱：「（問：被告徐名下
    的板橋市○○路的房地你有無經手處理？）有。（問：被告
    徐如何去找你？）後來在聊天說別人用他的名字貸款，繳息
    不正常，他說他要把那間房子賣掉。（問：你知道房子真正
    的所有權人是誰？）一個叫乙○○。（問：被告徐委託你賣
    房子的時候，乙○○有無聯絡你？）他有打電話給我，說他
    要把房子買回去，叫我不要賣，後來放我鴿子，沒有下文。
    」等語明確（見96年8 月9 日審理筆錄第45、46頁）。職是
    ，被告辯稱：當初約定告訴人乙○○3 個月內要將系爭房地
    移轉登記回去，後來拖了半年告訴人均未辦理，伊因為沒有
    辦法繳貸款，又找不到告訴人，為了免除貸款之壓力才委託
    證人丁○○出售系爭房地，且委託證人丁○○出售系爭房地
    乙情，也有告知告訴人乙○○，後來告訴人也有與證人丁○○聯繫等情，應堪信實。綜上，告訴人既同意3 個月沒有過
    戶回去就可以賣掉系爭房地，業如前述，且證人丁○○也有
    跟告訴人連繫，但告訴人遲未出面處理，被告始繼續出售系
    爭房地，是被告既為借名登記，因怕自己信用破壞，所以才
    出售系爭房地，被告主觀並無背信故意，且亦無違背與告訴
    人之約定而有何背信行為。從而，公訴人所稱被告擅自出售
    系爭房地乙情，揆之上開說明，即有誤會。
(五)、另就公訴人所稱被告出售系爭房地予簡永翰，取得價金680
    萬元之不法利益乙節，固據提出不動產買賣契書及收受款記
    錄表等為憑，然證人簡永翰於本院審理時證稱：系爭房地買
    賣之實際價金為420 萬元，綽號「小瑋」之人說可以高貸，
    本件實際貸得580 萬元，伊實際未支付任何款項，後來伊取
    得50萬元等語（見96年8 月9 日審理筆錄第18至23頁），核
    與證人丁○○於本院審理時所稱：伊在德鴻國際商業有限公
    司從事房仲業，被告稱別人用他的名字貸款，繳息不正常，
    被告委託伊出售系爭房地，伊出售系爭房地係透過「小瑋」
    處理，被告同意以420 萬元出售，配合中信房屋作價，契約
    寫680 萬元，貸得580 萬元，扣除代償先前向銀行之貸款31
    5 萬元，取得265 萬元支票，存在伊員工李岳恩帳戶內，伊
    扣除所支付之相關費用，並扣除伊與被告間之借款，其中1,
    493,500 元匯給被告，所餘約140 萬元拆成3 份，其中「小
    瑋」、德鴻國際商業有限公司、簡永翰各1 份，簡永翰並無
    支付任何買賣價金，在金融風暴之前，很多人都是用這種方
    式買房子，不用拿錢出來，就是兩年前雙卡風暴之前等語相
    符（見96年8 月9 日審理筆錄第43、44、49、50頁），且有
    中信房屋檢覆之板信銀行匯出匯款申請書1 紙（見本院卷第
    60頁），及板信銀行作業部96年6 月14日板信作業字第0968
    070838號函覆之李岳恩開戶資料及265 萬元支票影本，及同
    行96年8 月15日板信作業字第0968071084號函覆之李岳恩帳
    戶交易明細及交易傳票等附卷足憑（見本院卷第92頁至100
    頁，第24 1至246 頁）。職是，出售系爭房地予簡永翰之實
    際價錢應為420 萬元，應堪確信，而被告固取得1,493,500
    元，然被告既與告訴人約定3 個月如果未將房子過戶回去，
    就要處理掉，所以被告主觀上認為賣掉系爭房地，多餘的價
    金應是其報酬，亦屬合理，是被告主觀上應無背信犯意，至
    於出售系爭房地所取得之價金，是否應返還告訴人乙○○，
    應屬單純民事糾紛，而與被告有無背信故意無涉。
七、綜上所述，就告訴人指訴被告有背信罪嫌一節，被告上開所
    辯尚非全然無足採信，而公訴人認被告涉犯背信罪嫌，所為
    之舉證並不足為被告有罪之認定，即有合理之可疑存在，揆
    諸前揭判例意旨，尚難對被告遽以背信罪責相繩。此外，復
    無其他積極證據足認被告確有公訴意旨所指之背信犯行，既
    不能證明被告犯罪，自應依法為被告無罪之諭知。
據上論斷，應依刑事訴訟法第301條第1項，判決如主文。
本件經檢察官馬中人到庭執行職務。
中　　華　　民　　國　　96　　年　　11　　月　　30　　日
                  刑事第十八庭  審判長法　官 連育群
                                      法  官 吳佳穎
                                      法  官 吳幸娥
以上正本證明與原本無異
如不服本判決應於送達後10日內向本院提出上訴狀
                                      書記官 陳靜怡
中　　華　　民　　國　　96　　年　　11　　月　　30　　日
